行  政  法  院  判  決                          八十八年度判字第四三二五號
    原      告  甲○○王萬子.
    被      告  財團法人二二八事件紀念基金會
右當事人間因有關二二八事件處理及補償條例事件，原告不服行政院中華民國八十七
年十二月二日台八七訴字第五八九三四號再訴願決定，提起行政訴訟。本院判決如左
︰
    主  文
原告之訴駁回。
    事  實
緣王萬子（已死亡）原服務於台東郵局，民國三十六年二二八事件發生，某日王萬子
於上班途中突遭逮捕，羈押一年之久，獲釋後，常自言自語、精神恍惚，原任職務亦
遭免職。為此原告於民國八十六年七月五日向被告申請受難者補償金，經被告認為證
據尚不足以認定王萬子於二二八事件期間遭公務員或公權力之侵害，無法給予補償，
並於民國八十七年五月二十八日以（）二二八守字第○○五一○號函復王萬子。原
告不服，向行政院提起訴願被駁回後，復提起行政訴訟，原告王萬子並於八十七年十
月十七日死亡，由其合法繼承人甲○○承受訴訟。茲摘兩造訴辯意旨如次：
原告起訴及補充理由意旨略謂：王萬子在二二八事件時，正服務於台東縣台東郵局任
快速郵件傳遞工作。因當時台東郵局局長屬外省籍，於避難期間，遺失置於局長辦公
室內之皮箱及公文等物件，為此事件，王萬子當場被押走，遭押一年。獲釋後，原
任職務亦遭免職，致患有精神分裂症，顯係因二二八事件而造成之損害，請派員至台
東縣台東郵局履勘，即得以明瞭真相。為此，請撤銷原訴願決定及原處分等語。
被告答辯意旨略謂：一、依「二二八事件處理及補償條例」第二條第一項、第三條第
一項及第七條第三項規定：「本條例所稱受難者，係指人民因本事件生命、身體、自
由或財產遭受公務員或公權力侵害者。」「行政院為處理受難者之認定及申請補償事
宜，得設『財團法人二二八事件紀念基金會』（以下簡稱紀念基金會），由學者專家
、社會公正人士、政府及受難者家屬代表組成之。」「補償金之申請、認定程序及發
放事宜，由紀念基金委員會定之。」原告陳述其父王萬子因二二八事件遭羈押一年餘
，有民國三十五年初次設籍資料為證，查該戶籍資料僅記載：「王萬子、拘留中」，
並未記載王萬子遭拘留時間、原因，復經本會函查相關檔案資料，並無王萬子因二二
八事件遭羈押之紀錄。二、至於原告提供玉里榮民醫院診斷證明書，係於民國八十五
年十二月間開立之證明，無法證明王萬子所患疾病與二二八事件有相當之因果關係。
又根據台東郵局查覆王萬子服務及離職之相關檔案已散失，無從查考。三、綜合前述
資料，有關王萬子因二二八事件遭羈押之受難情形，僅有原告陳述，無其他證人及相
關文獻資料記載。故本基金會及行政院所為決定並無不當，謹請依法駁回原告之訴等
語。
    理  由
一、原告王萬子於提起訴願後之八十七年十月十七日死亡，其合法繼承人為甲○○及
王春江，王春江已合法拋棄繼承權等情，有王萬子死亡證明書、王萬子、甲○○、王
春江之戶籍謄本、王春江拋棄繼承書及繼承系統表在卷可按。本件業經本院通知甲○
○承受訴訟，合先明。
二、按「本條例所稱受難者，係指人民因本事件生命、身體、自由或財產遭受公務員
或公權力侵害者。」「行政院為處理受難者之認定及申請補償事宜，得設『財團法人
二二八事件紀念基金會』（以下簡稱紀念基金會），由學者專家、社會公正人士、政
府及受難者家屬代表組成之。」「補償金之申請、認定程序及發放事宜，由紀念基金
委員會定之。」為二二八事件處理及補償條例第二條第一項、第三條第一項及第七條
第三項所規定。本件已死亡之王萬子以其二二八事件時原服務於台東郵局，某日上班
途中被逮捕，遭羈押一年之久，獲釋後即精神恍惚，原任職務亦遭免職等情，於八十
六年六月一日向被告申請受難者補償金。經被告調查結果，以八十七年五月二十八日
（八七）二二八守字第○○五一○號書函復以證據不足以認定受難事實，無法給予補
償等語。原告不服，提起訴願，訴願決定以：原告提出之戶籍資料僅記載：「王萬子
、拘留中」，並未記載王萬子遭拘留之時間、原因，復經被告函查相關檔案資料，並
無王萬子因二二八事件遭羈押之紀錄。至原告所提出之玉里榮民醫院診斷書係八十五
年十二月間開立之證明，無法證明王萬子所患疾病與二二八事件有相當之因果關係。
又據台東郵局查覆以原告服務及離職之相關檔案已散失，無從查考。是王萬子因二二
八事件遭羈押之受難情形，僅有原告之陳述，無其他證人及相關文獻資料記載，受難
之證據資料不足，被告審認無法給予補償，並無不當等語，而據以駁回訴願，經核原
決定已就駁回訴願理由詳加明，並與首揭條例規定相符，故原處分及維持原處分之
訴願決定，均無不合，應予維持。原告起訴意旨仍執前詞並聲請本院至現場履勘。查
原告於起訴意旨中已自承：王萬子係因台東縣台東郵局局長辦公室內之皮箱及公文遺
失，而嫌被押，足認王萬子並非因二二八事件而遭受生命、身體、自由或財產之
侵害，顯與首引條例第二條第一項所定要件不合，原告聲請本院至現場履勘，核無必
要。從而原告起訴非有理由，應予駁回。
據上論結，本件原告之訴為無理由，爰依行政訴訟法第二十六條後段，判決如主文。
中    華    民    國     八十八      年     十二     月      三十       日
                    行 政 法 院 第 一 庭
                                審 判 長 評  事      黃  綠  星
                                         評  事      藍  獻  林
                                         評  事      黃  璽  君
                                         評  事      廖  宏  明
                                         評  事      鄭  忠  仁
右  正  本  證  明  與  原  本  無  異
                                         法院書記官  彭  秀  玲
中    華    民    國     八十九      年      一      月       三        日
